【裁判字號】    94,易,962
【裁判日期】    950807
【裁判案由】    詐欺
【裁判全文】
臺灣桃園地方法院刑事判決               94年度易字第962號
公  訴  人  臺灣桃園地方法院檢察署檢察官
被      告  乙○○
上列被告因詐欺案件，經檢察官提起公訴（94年度偵緝字第517
號），本院判決如下：
    主  文
乙○○幫助意圖為自己不法之所有，以詐術使人將本人之物交付
，處有期徒刑陸月，如易科罰金，以參佰元折算壹日。未扣案「
第一商業銀行重陽分行」帳號「00000000000 號」戶名「乙○○
」存款帳戶之存摺壹本及提款卡壹枚沒收。
    事  實
一、乙○○雖能預見提供自己帳戶予他人使用，可能供他人作為
    詐欺不法犯行之用，仍不違其本意，基於幫助詐欺之犯意，
    於不詳時間，在臺北縣三重市某處，將其於民國92年5 月15
    日所申辦之第一商業銀行重陽分行活期儲蓄存款存摺1 本（
    戶名：乙○○，帳號：00000000000 號）、該帳戶之提款卡
    1 張及密碼，交付予不詳真實姓名年籍自稱「陳景祥」之成
    年男子使用，雙方約定租用上開帳戶之時間為3 個月，「陳
    景祥」並交付新臺幣1,000 元之代價予乙○○。嗣「陳景祥
    」所屬之犯罪集團成員，於92年5 月23日上午10時許，撥打
    電話至甲○○位於桃園縣桃園市○○○路34之1 號5 樓住處
    ，向甲○○佯稱可辦理退稅，致甲○○陷於錯誤，於同日上
    午11時許，至桃園縣桃園市○○路中華商業銀行自動櫃員機
    ，分別自其陽明山郵局00000000000000號帳戶及其妻鄒素芳
    之世華銀行000000000000號（起訴書誤載為甲○○之帳戶，
    帳號亦誤載為00000000000 號）帳戶、桃園郵局0000000000
    0000號帳戶及土地銀行000000000000號帳戶，轉帳匯款11,3
    99元、11,426元（起訴書誤載為11,244元）、10,307元及7,
    861 元至乙○○上開帳戶內，上開犯罪集團成員並旋將上開
    匯入之款項提領一空。事後因甲○○查覺有異而報警處理，
    警方乃依上開帳戶資料循線查獲。
二、案經甲○○訴請臺灣桃園地方法院檢察署檢察官偵查起訴。
    理  由
一、訊據被告乙○○固坦承將前開帳戶存摺、金融卡及密碼租借
    予「陳景祥」使用，惟矢口否認有幫助詐欺之犯行，辯稱：
    其不知陳景祥拿其帳戶要如何使用，其亦未詢問陳景祥租用
    帳戶之用途，當時其缺錢用，只想到別被房東趕出來就好了
    云云。經查：
  (一)上開犯罪事實業據告訴人甲○○於檢察官訊問時證述綦詳，
    並有存摺影本4 份、自動櫃員機交易明細表影本3 張、被告
    上開帳戶之開戶資料、往來明細表各1 份在卷足憑。
  (二)被告雖以前詞置辯，但查，金融機關存款帳戶，一般人極易
    申請取得，且個人之存款帳戶存簿，乃關係該帳戶之款項之
    存取，若非極為信任之親友因急迫情形有立即使用之必要之
    情形外，否則本可各自自行開立帳戶使用，自無須向他人借
    用或價購，個人之帳戶存簿，亦無任意交付予不認識之人之
    理。又電視媒體對於使用人頭帳戶行詐騙之事，已廣為宣傳
    ，且被告於本院審理時亦自承：其聽過刮刮樂、電話詐財及
    人頭帳戶之事等語（見本院95年7 月24日審判筆錄第7 至8
    頁），足見其對於以人頭帳戶詐財之情形已有所認識，卻猶
    將上開帳戶存摺、提款卡及密碼交付予非親非故之「陳景祥
    」使用，雖未見有何參與詐欺取財之行為、或於事後亦分得
    贓款之積極證據，而無從認屬本件詐欺取財行為之共同正犯
    ，然其將應屬個人使用之帳戶提供予他人使用，且已預見該
    帳戶有遭利用於詐騙之可能，此已足彰顯其有幫助他人為包
    含詐欺取財在內等財產犯罪之不確定故意。而嗣後該受被告
    提供使用帳戶之人，果與其他同夥利用以之為向被害人詐欺
    取財之匯款帳戶使用，被告自應負幫助他人為詐欺取財之刑
    責甚明。是被告上開辯解顯不足採信，本件事證已經明確，
    被告之犯行堪予認定，應依法論科。
三、查被告行為後，刑法及刑法施行法部分條文業經修正公布，
    並均於九十五年七月一日施行。修正後刑法第二條第一項之
    規定，係規範行為後法律變更所生新舊法律比較適用之準據
    法，於修正後刑法施行後，應適用修正後刑法第二條第一項
    規定之從舊從輕之原則為比較；修正後刑法第二條第二項，
    則為同條第一項之特別規定，於修正後刑法施行後，關於非
    拘束人身自由之保安處分，應依修正後刑法第二條第二項之
    規定，適用裁判時之法律。又修正後刑法第三十五條，乃刑
    之重輕之法定次序與標準，應適用裁判時之修正後刑法第三
    十五條之規定。修正後刑法第二條第一項係採從舊從輕原則
    ，適用最有利於行為人之法律。既曰法律，自較刑之範圍為
    廣；除法律有特別規定者（如修正後刑法第二條第二項非拘
    束人身自由之保安處分適用裁判時法，修正後刑法施行法第
    九條之三規定之情形），應依其規定；或事關執行之緩刑之
    宣告，或犯罪在刑法修正施行前，自首在刑法施行後之自首
    部分，或程序之規定（程序從新，如刑法第四十條沒收宣告
    之程序規定），應適用裁判時之修正後刑法之規定外；依修
    正後刑法第二條第一項比較時，應就罪刑有關之共犯、未遂
    犯、連續犯、牽連犯、結合犯，以及累犯加重，自首減輕暨
    其他法定加減原因（如身分加減）與加減例等一切情形，綜
    其全部之結果而為比較後，整個之適用，不能割裂而分別適
    用有利益之條文。關於易科罰金之折算標準、易服勞役之折
    算標準及期限、罰金與死刑是否併予執行、多數有期徒刑定
    應執行之刑時之最高刑期之限制等之修正，事涉行為人易刑
    折算標準金額之多寡與期限之長短及定執行刑時能否就罰金
    刑併予執行或有期徒刑定應執行之刑時最高度之限制，亦均
    屬依修正後刑法第二條第一項所應比較適用法律之範圍。拘
    束人身自由之保安處分，並非屬修正後刑法第二條第二項規
    定應適用裁判時法之範圍，除有特別規定者外，亦屬應依修
    正後刑法第二條第一項比較適用之法律；從刑附屬於主刑，
    除法律有特別規定者外，依主刑所適用之法律（以上參考最
    高法院九十五年五月二十三日刑事庭第八次會議決議及最高
    法院二十四年上字第四六三四號、二十四年上字第五二九二
    號、二十七年上字第二六一五號、二十九年上字第五二五號
    判例）。茲將本案相關之法律變更分述如下：
  (一)修正前刑法第三十條之規定為：「幫助他人犯罪者，為從犯
    。雖他人不知幫助之情者，亦同。從犯之處罰，得按正犯之
    刑減輕之。」，修正後之規定則為：「幫助他人實行犯罪行
    為者，為幫助犯。雖他人不知幫助之情者，亦同。幫助犯之
    處罰，得按正犯之刑減輕之。」。
  (二)關於刑法第三百三十九條第一項詐欺取財罪之法定罰金刑部
    分，由原定貨幣單位銀元一千元以下罰金，依罰金罰鍰提高
    標準條例第一條前段提高為十倍為銀元一萬元以下罰金，折
    算為新臺幣三萬元以下罰金，經依修正後刑法施行法第一條
    之一第一項、第二項前段規定，修正為貨幣單位為新臺幣，
    並就所定數額提高為三十倍，亦即修正為新臺幣三萬元以下
    罰金；而法定罰金刑最低度部分，由修正前刑法第三十三條
    第五款規定為銀元一元以上，依罰金罰鍰提高標準條例第一
    條前段提高為十倍為銀元十元以上罰金，折算新臺幣為三十
    元以上罰金，修正後刑法第三十三條第五款則修正為新臺幣
    一千元以上，以百元計算；而就易科罰金之折算標準部分，
    由修正前刑法第四十一條第一項前段規定（得以銀元一元以
    上三元以下折算一日），並依修正前罰金罰緩提高標準條例
    第二條規定提高一百倍為銀元一百元以上三百元以下（即新
    臺幣三百元以上九百元以下）折算一日，修正後刑法第四十
    一條第一項前段則修正為得以新臺幣一千元、二千元或三千
    元折算一日（裁判時罰金罰鍰提高標準條例第二條並已刪除
    ）。
  (三)比較行為時法與裁判時法，關於罰金刑最高度部分，行為時
    法與裁判時法輕重相同，裁判時法並非有利於被告，而就罰
    金刑最低度部分，以行為時法較有利於被告；另就有關幫助
    犯部分，無論依行為時或裁判時之法律規定，被告均成立幫
    助犯而得依正犯之刑減輕之，裁判時法並非較有利於被告；
    而就易科罰金之折算標準部分，則以行為時法有利於被告。
    故經綜合比較結果，對被告而言，修正後刑法條文非較有利
    於被告，故依刑法第二條第一項前段規定，應整體適用修正
    前刑法有關之規定，合先敘明。
四、本件被告僅提供上開帳戶，供為詐欺贓款匯入、提領之帳戶
    ，其與「陳景祥」及該人所屬犯罪集團成員並無詐欺犯意聯
    絡或參與詐欺構成要件行為之分擔，是被告僅係提供詐欺構
    成要件以外之助力，核其所為，係犯修正前刑法第三十條第
    一項、刑法第三百三十九條第一項之幫助詐欺取財罪。而被
    告係幫助犯，得依修正前刑法第三十條第二項規定減輕其刑
    。爰審酌被告交付上開銀行帳戶之存摺、提款卡，供犯罪集
    團作為詐欺款項匯入、領取之用，該集團成員並已向告訴人
    甲○○施詐，共詐得40,993元，該等款項又已遭犯罪集團成
    員提領一空，對社會治安危害甚鉅，及其於犯罪後未能完全
    坦認犯行等一切情狀，量處如主文所示之刑，並依前開說明
    ，適用修正前刑法第四十一條第一項前段、修正前罰金罰鍰
    提高標準條例第二條規定，諭知易科罰金之折算標準。而「
    第一商業銀行重陽分行」帳號「00000000000 號」戶名「乙
    ○○」存款帳戶之存摺一本及提款卡一枚既僅出租而非賣斷
    ，顯見仍屬被告所有，為供幫助他人行騙所用之物，雖未扣
    案，但無法證明業已滅失，又沒收雖為從刑，惟兼具保安處
    分之性質，因之，依刑法第二條第二項之規定，應適用裁判
    時即修正後刑法之規定，是上開物品均應依修正後刑法第三
    十八條第一項第二款之規定宣告沒收。至被告向「陳景祥」
    所收取之1,000 元，並未扣案，且係消費物，恐已早經被告
    花用殆盡，並無證據足資證明該1,000 元現款仍屬被告所有
    ，為免將來執行之爭議與困難，不予宣告沒收，併予敘明。
據上論斷，應依刑事訴訟法第二百九十九條第一項前段，刑法第
二條第一項前段、第三百三十九條第一項、第三十八條第一項第
二款，修正前刑法第三十條第一項、第二項、第四十一條第一項
前段，罰金罰鍰提高標準條例第一條前段，修正前罰金罰鍰提高
標準條例第二條，判決如主文。
本案經檢察官崔秉君到庭執行職務。
中    華    民    國    95    年    8     月    7     日
              刑事第十一庭  審判長法  官  蔡榮澤
                                  法  官  何俏美
                                  法  官  魏于傑
上正本證明與原本無異。
如不服本判決，得於收受判決後10日內，向本院提出上訴狀。
                                 書記官  林怡君
中    華    民    國    95    年    8     月    8     日
本案論罪科刑主要法條：
中華民國刑法第339條
（普通詐欺罪）
意圖為自己或第三人不法之所有，以詐術使人將本人或第三人之
物交付者，處5 年以下有期徒刑、拘役或科或併科1 千元以下罰
金。
以前項方法得財產上不法之利益或使第三人得之者，亦同。
前二項之未遂犯罰之。


司法院資訊處製作；財團法人民間司法改革基金會備份。
